【裁判字號】    98,台上,5458
【裁判日期】    980924
【裁判案由】    強盜
【裁判全文】
最高法院刑事判決            九十八年度台上字第五四五八號
上  訴  人  甲○○
上列上訴人因強盜案件，不服台灣高等法院高雄分院中華民國九
十六年三月三十日第二審判決（九十五年度上訴字第二三五一號
，起訴案號：台灣高雄地方法院檢察署九十三年度偵字第二二九
六七號），提起上訴，本院判決如下：
    主  文
上訴駁回。
    理  由
按刑事訴訟法第三百七十七條規定，上訴於第三審法院，非以判
決違背法令為理由，不得為之。是提起第三審上訴，應以原判決
違背法令為理由，係屬法定要件。如果上訴理由書狀並未依據卷
內訴訟資料，具體指摘原判決不適用何種法則或如何適用不當，
或所指摘原判決違法情事，顯與法律規定得為第三審上訴理由之
違法情形，不相適合時，均應認其上訴為違背法律上之程式，予
以駁回。本件上訴人甲○○上訴意旨略稱：(一)、被害人乙○○在
民國九十四年九月二十日之前，係稱其零錢放在公事包中，在該
日之後，則改稱其公事包中之物並未短少，而上訴人在警詢中自
承「將車上公事包的零錢拿出買飲料」，即與日後所證明之事實
及被害人之供述相互矛盾。由供述之時間點可知，係因被害人始
則指稱其零錢放在公事包中，上訴人才會被迫說出從公事包拿零
錢等與事實不符之供述。施伯青及少年李○○、洪○○（名字均
詳卷）均稱不知有該零錢之存在，施伯青在第一審復稱：「我是
要謝謝他們（即上訴人及前開少年等），找他們出來，在碧紅街
買東西請他」等語；況九十二年一月七日下午李○○根本沒出現
，當時在超商集合之人僅有上訴人、施伯青及洪○○三人。可知
上訴人在偵查中之自白，與事實不符，上訴人抗辯於警詢時及偵
查中遭（詢）訊問者威脅、恐嚇，由上述之推論即可證明，則上
訴人嗣後辯稱未拿零錢，絕非卸責之詞。又原判決並未說明上訴
人之自白何以得據為判斷之理由，僅謂上訴人在偵查中自承有拿
被害人放在車上之零錢，有不備理由之違法，上訴人之自白自亦
不具證據能力，原判決顯違證據法則。(二)、原判決認定上訴人強
盜被害人所有之自用小客車，證據上顯然過於薄弱，不足以到達
確信之程度。依施伯青及李○○、洪○○於偵查中及在少年法院
之供述，至多僅能證明客觀上上訴人有將被害人之小客車開走，
並不能證明上訴人主觀上之犯意。而案發地點在高雄市，棄車地
點在高雄縣茄萣鄉，該地雖非隱密，但對被害人而言，車輛既不
在視線範圍內，其要透過報案找尋車輛，亦非能立即尋獲，原判
決不採上訴人開走該車僅係欲藏放之辯詞，不符證據法則。上訴
人雖另辯稱開走該小客車係為防止被害人追捕，但此與將該車藏
放，讓被害人難以尋找之目的並無矛盾，原判決憑何認定上訴人
開走該小客車當時之目的僅一個云云。
惟查：原判決綜合全案證據資料，本於事實審法院職權推理之作
用，認定上訴人確有利用共同傷害被害人致使倒地無從抗拒之際
，強將被害人所有之自用小客車駛離而取得該車及車內財物之犯
行。因而維持第一審論處上訴人犯攜帶兇器強盜罪刑（處有期徒
刑八年）之判決，駁回上訴人在第二審之上訴，已詳細說明其採
證認事之理由。所為論斷，亦俱有卷證資料可資覆按。且查：上
訴人在原審提出之書狀固曾籠統辯稱：其在警詢時及偵查中之自
白，係受威脅、恐嚇所致，並非任意性之自由陳述（見原審卷第
五八頁）；雖原審就上訴人此項抗辯，未先於其他事項而為調查
，然除去上訴人前開自白，綜合其在審判中亦自承被害人遭洪○
○持木棍擊打頭部而受傷倒地後，即由伊駕駛被害人之自用小客
車逕至永安與施伯青等會合，並將被害人放置車內之行動電話交
由他人使用等情；及被害人、施伯青、李○○、洪○○分別在警
詢時、偵查中、第一審與台灣高雄少年法院之證述，暨其餘全案
證據資料，既仍應為上訴人確有強盜被害人前揭財物同一事實之
認定，則原審此項違誤，即不影響於判決，自不得指有刑事訴訟
法第三百七十九條第十款之違法。而原判決既採納被害人於九十
五年三月二十四日在第一審另案中所為：「零錢我是放在儀表下
方置放零錢的盒子內」等語之明確供述，為認定上訴人犯強盜罪
之論證，當然排除被害人先前曾為該零錢係放在公事包中之證詞
，原判決雖僅簡略敘及被害人所證零錢放在車內一節與經驗法則
相符（見原判決第十五頁第十至十二行），而漏未說明被害人曾
為該零錢放在公事包中之證言併為不可採取之理由，因尚不足以
動搖原判決認定犯罪事實之基礎，於判決亦不生影響，自非可據
為適法之第三審上訴理由。又證據之取捨及證據之證明力如何，
由事實審法院依其調查證據所得心證，本其確信自由判斷，茍不
違反經驗法則或論理法則，即難遽指違法。原判決已說明其就案
內所有證據，本於調查所得心證，分別定其取捨，而憑以認定上
訴人逕行駛走被害人所有之小客車並取得放置車內之零錢、手機
等財物，係基於強盜之主觀犯意而為之依據及理由（見原判決第
十四頁第十四行至次頁第一行、第十五頁第十行至第十八頁第三
行），此係事實審法院採證認事之職權行使，難謂有違反證據法
則、判決不備理由，或應於審判期日調查之證據而未予調查之情
形。茲上訴意旨對原審之論斷，究有何違背經驗法則或論理法則
等違法情形，並未依據卷內資料為具體之指摘，徒以施伯青等在
偵審中之證述，不能證明上訴人主觀上有強盜財物之犯意云云，
據以指摘原判決採證違法，係以片面之自我說詞，對原審採證認
事之適法職權行使，漫事指摘，依首開說明，自非上訴第三審之
合法理由。其餘上訴意旨所執各詞，係就與犯罪構成要件無涉之
枝節，再為單純之事實上爭辯，亦難認係適法之第三審上訴理由
。其上訴違背法律上之程式，應予駁回。
據上論結，應依刑事訴訟法第三百九十五條前段，判決如主文。
中    華    民    國  九十八  年    九    月  二十四  日
                      最高法院刑事第六庭
                          審判長法官  謝  俊  雄
                                法官  陳  世  雄
                                法官  魏  新  和
                                法官  吳  信  銘
                                法官  徐  文  亮
      本件正本證明與原本無異
                                      書  記  官
中    華    民    國  九十八  年    九    月  二十九  日
                                                      M


司法院資訊處製作；財團法人民間司法改革基金會備份。
